臺灣臺南地方法院刑事判決　　　
111年度金訴緝字第12號
公  訴  人  臺灣臺南地方檢察署檢察官
被      告  宋承仲



上列被告因詐欺等案件，經檢察官提起公訴（110年度偵字第222
43號），被告於準備程序中就被訴事實為有罪之陳述，經告知簡
式審判程序之旨，合議庭裁定由受命法官獨任進行簡式審判程序
，判決如下：
    主  文
宋承仲犯三人以上共同冒用政府機關名義詐欺取財罪，處有期徒
刑壹年肆月。
扣案如附表所示之偽造公印文一枚沒收。未扣案之犯罪所得新臺
幣一萬八千元沒收，於全部或一部不能沒收或不宜執行沒收時，
追徵其價額。
    事實及理由
一、本案被告宋承仲所犯係死刑、無期徒刑、最輕本刑為3年以
    上有期徒刑以外之罪，且非高等法院管轄第一審案件之罪，
    其於本院準備程序中就被訴事實為有罪之陳述，由本院合議
    庭依刑事訴訟法第273條之1第1項之規定，裁定由受命法官
    獨任以簡式審判程序加以審理，且依同法第273條之2、第15
    9條第2項規定，不適用傳聞法則有關限制證據能力之相關規
    定，合先敘明。　　
二、本件犯罪事實及證據，除證據增列「被告於本院準備程序及
    審理程序中之自白」外，餘均引用檢察官起訴書之記載（如
    附件）。
三、論罪科刑：
㈠、按刑法上所稱之「公文書」，係指公務員職務上製作之文書
    ，與其上有無使用「公印」無涉；若由形式上觀察，文書之
    製作人為公務員，且文書之內容係就公務員職務上之事項所
    製作，即令該偽造之公文書上所載製作名義機關不存在，或
    該文書所載之內容並非該管公務員職務上所管轄，然社會上
    一般人既無法辨識而仍有誤信為真正之危險，仍難謂非公文
    書（最高法院54年臺上字第1407號判決先例意旨可資參照）
    。經查，附表所示之文書，形式上已表明係「臺灣臺北地方
    法院」之國家司法機關所出具，內容攸關於刑事案件之偵查
    及財產執行等事項，顯有表彰公務員本於職務而製作之意，
    且已足令社會上之一般人無法辨識，而有誤信該文書係公務
    員職務上所製作之真正文書之風險，按上說明，當屬公文書
    。
㈡、核被告所為，係犯刑法第339條之4第1項第1款、第2款之三人
    以上共同冒用政府機關名義詐欺取財罪、同法第216條、第2
    11條之行使偽造公文書罪及洗錢防制法第14條第1項之洗錢
    罪。
㈢、被告與本件詐騙集團之「七星」、「阿那共」及其他真實姓
    名年籍不詳之本案詐欺集團成員間，具犯意聯絡及行為分擔
    ，應論以共同正犯。被告持以向告訴人行使如附表所示偽造
    之公文書，其上印文1枚，足使社會上一般人誤認為公家機
    關印信之危險，應認屬偽造之公印文。上開偽造公印文於公
    文書上之行為，為該偽造公文書之階段行為；又偽造上開公
    文書後復持以行使，偽造之低度行為復為行使之高度行為所
    吸收，均不另論罪。
㈣、被告上開所為，係以一行為而觸犯數罪名，為想像競合犯，
    依刑法第55條規定，應從一重依刑法第339條之4第1項第1款
    、第2款之三人以上共同冒用政府機關名義詐欺取財罪處斷
    。　
㈤、被告就本案所犯之一般洗錢罪，於偵查、審理時已自白不諱
    ，本應依洗錢防制法第16條第2項規定，減輕其刑，惟因被
    告所犯一般洗錢罪，乃屬想像競合犯中之輕罪，本院既以想
    像競合犯中之重罪即三人以上共同冒用政府機關名義詐欺取
    財罪斷刑，則上開減輕其刑事由僅作為量刑依據，併此敘明
    。
㈥、爰以行為人之責任為基礎，審酌被告前因賭博案件，經法院
    判處有期徒刑5月確定，於106年11月19日執行完畢，此有臺
    灣高等法院被告前案紀錄表附卷，素行非佳，擔任本案詐欺
    集團收取受騙款項之車手工作，不僅漠視他人財產權，且對
    社會治安造成相當之影響，應予非難；參以被告犯後坦承犯
    行、未與告訴人和解或賠償，另考量告訴人所受之損害，兼
    衡被告於本案詐欺集團中擔任角色之涉案程度，犯罪所得之
    利益；另審酌被告自述大學畢業之智識程度、從事泥作、日
    薪約新臺幣（下同）2,000元、未婚之家庭生活經濟狀況（
    見本院卷第39頁）等一切情狀，爰量處如主文所示之刑，以
    示懲儆。
四、沒收部分：
㈠、扣案如附表所示公印文1枚，不問屬於犯人與否，應依刑法第
    219條規定沒收。另扣案如附表所示之偽造公文書，業經被
    告交付予告訴人收執而行使之，已非被告所有，爰不予宣告
    沒收，併此敘明。
㈡、被告因本案犯行獲得報酬1萬8,000元，業據被告於本院審理
    時供承在卷，既未扣案亦無賠付金額與告訴人，爰依刑法第
    38條之1第1項前段、第3項規定沒收，並於全部或一部不能
    沒收或不宜執行沒收時，追徵其價額。至被告向告訴人收取
    之詐欺款項，固為洗錢防制法第14條第1項之洗錢罪所掩飾
    、隱匿之財物，惟被告已將上開款項全數交與前來收水之本
    案詐欺集團成員，要難認屬被告所有之財物，自無從依洗錢
    防制法第18條第1項規定宣告沒收，併此敘明。
據上論斷，應依刑事訴訟法第273條之1第1項、第299條第1項前
段、第310條之2、第454條第2項，判決如主文。
本案經檢察官粟威穆提起公訴、謝欣如到庭執行職務。
中　　華　　民　　國　　111 　年　　7 　　月　　19　　日
                  刑事第五庭    法　官  蔡奇秀
以上正本證明與原本無異。
如不服本判決應於收受本判決後20日內向本院提出上訴書狀，並
應敘述具體理由。其未敘述上訴理由者，應於上訴期間屆滿後20
日內向本院補提理由書狀（均須按他造當事人之人數附繕本）「
切勿逕送上級法院」。 
　　　　　　　　　　　　　　　　書記官　黃郁淇
中　　華　　民　　國　　111 　年　　7 　　月　　19　　日
附表：

附件：　　　　　　　
臺灣臺南地方檢察署檢察官起訴書
                                    110年度偵字第22243號
　　被　　　告　宋承仲　男　34歲（民國00年0月00日生）
　　　　　　　　　　　　住彰化縣○○鄉○○巷00號
　　　　　　　　　　　　居臺中市○○區○○路0段000巷00號
　　　　　　　　　　　　2樓之2
　　　　　　　　　　　　國民身分證統一編號：Z000000000號
上列被告因詐欺等案件，業經偵查終結，認應提起公訴，茲將犯
罪事實及證據並所犯法條分敘如下：
　　　　犯罪事實
一、宋承仲前因賭博案件，經法院判處有期徒刑5月確定，經入
    監執行後，甫於民國106年11月19日執行完畢。
二、詎宋承仲猶不知悛悔，於110年5月間，加入由真實姓名年籍
    不詳之「七星」、「阿那共」之成年人所組成之3人以上，以
    實施詐術為手段之具有持續性、牟利性之有結構性組織（下
    稱本件詐欺集團；又宋承仲所涉參與犯罪組織犯行，業經另案
    判決），擔任「車手」，負責向被害人拿取詐得款項，再轉
    交該集團上游，並可獲得所收取金額3%之報酬。宋承仲並以
    己有之手機（另案扣押），連結網路登入微信通訊軟體，作為
    與該詐騙集團成員之聯絡工具。
三、宋承仲遂與本件詐欺集團，共同意圖為自己不法之所有，基
    於3人以上共同冒用公務員名義詐欺取財、行使偽造公文書
    ，及掩飾、隱匿特定犯罪所得去向及所在之洗錢犯意聯絡，推
    由詐欺集團某成員於110年6月1日10時至13時間，先後假冒
    電信公司人員、警察、銀行專員致電郭惠英，佯稱：帳戶遭
    盜辦，涉及洗錢，須將款項領出確認云云，致郭惠英陷於錯
    誤，於同日13時20分許，在臺南市永康區大灣路40巷58弄口
    邊之車庫，將新臺幣（下同）60萬（下稱本件款項）交予自
    稱「張專員」之宋承仲，宋承仲則將來源不詳、其上有偽造
    「法務部行政執行署臺北凍結管制命令執行官印」公印文1
    枚之「臺灣臺北地方法院法院清查」之偽造公文書1紙（下
    稱本件公文），交予郭惠英，足生損害於郭惠英及偽造公文
    書內所載司法機關之公信力。
四、宋承仲繼而依「七星」、「阿那共」指示，於不詳時、地，
    將本件款項交予該集團其他成年成員，藉此製造金流斷點，隱匿
    本件款項之去向、所在；復以不詳之方式，取得本件詐欺集團
    提供之報酬1萬8千元。
五、案經郭惠英訴由臺南市政府警察局永康分局報告偵辦。
　　　　證據並所犯法條
一、證據清單暨待證事實
編號 證據名稱 待證事實 1 被告宋承仲於警詢及偵查中之供述 坦承全部犯罪事實不諱。 2 證人即告訴人郭惠英於警詢中之指述 全部犯罪事實。  本件公文1紙、現場暨蒐證照片4張、監視器畫面翻拍照片4張、地圖1紙  
二、論罪與沒收：
  ㈠論罪部分：
  1.核被告宋承仲所為，係犯洗錢防制法第14條第1項之一般洗
    錢，刑法第339條之4第1項第1款、第2款之3人以上共同冒用
    公務員名義詐欺取財，及第216條、第211條之行使偽造公文
    書罪罪嫌。
  2.又偽造公印文之行為，為偽造公文書之階段行為，而偽造公
    文書後復持以行使，其偽造之低度行為，為行使之高度行為
    所吸收，均不另論罪。又現今電腦繕印技術發達，可輕易直
    接在文件上描摹套印印文圖樣，復無證據顯示本件係以偽刻
    實印之手法壓蓋印文，無從認定被告有偽造印章之犯行，附
    此敘明。
  3.被告以一行為而觸犯上開3罪名，為想像競合犯，請依刑法第
    55條本文之規定，從一重論以3人以上共同冒用公務員名義詐
    欺取財罪。
  4.再被告與本件詐騙集團之「七星」、「阿那共」，及其餘不
    詳成年人間，有犯意聯絡及行為分擔，請論以共同正犯。
  5.又被告前受有期徒刑執行完畢後，5年以內故意再犯本件有
    期徒刑以上之罪，有本署刑案資料查註紀錄表1紙在卷可稽
    ，為累犯，請依刑法第47條第1項規定，加重其刑。
  ㈡沒收部分：
  1.扣案之本件公文，固係被告為本件詐欺犯行所用之物，惟已
    交予告訴人郭惠英而行使，已非其所有，爰不聲請沒收；至
    本件公文上之偽造公印文，請依刑法第219條規定，宣告沒
    收。
  2.至本件詐欺所得，請依刑法第38條之1第1項本文宣告沒收，
    或依同條第3項之規定追徵其價額。
三、依刑事訴訟法第251條第1項提起公訴。
　　此　致
臺灣臺南地方法院
中　　華　　民　　國　 110　　年　　11　　月　　21　　日
　　                          檢察官  粟  威  穆
本件證明與原本無異
中　　華　　民　　國　 110　　年　　11　　月　　30　　日
　　                          書記官  楊  娟  娟
附錄本案所犯法條全文：
中華民國刑法第211條
（偽造變造公文書罪）
偽造、變造公文書，足以生損害於公眾或他人者，處 1 年以上
7 年以下有期徒刑。
中華民國刑法第216條
（行使偽造變造或登載不實之文書罪）
行使第 210 條至第 215 條之文書者，依偽造、變造文書或登載
不實事項或使登載不實事項之規定處斷。
中華民國刑法第339條之4
犯第 339 條詐欺罪而有下列情形之一者，處 1 年以上 7 年以
下有期徒刑，得併科 1 百萬元以下罰金：
一、冒用政府機關或公務員名義犯之。
二、三人以上共同犯之。
三、以廣播電視、電子通訊、網際網路或其他媒體等傳播工具，
    對公眾散布而犯之。
前項之未遂犯罰之。
洗錢防制法第14條
有第二條各款所列洗錢行為者，處 7 年以下有期徒刑，併科新
臺幣 5 百萬元以下罰金。
前項之未遂犯罰之。
前二項情形，不得科以超過其特定犯罪所定最重本刑之刑。